【裁判字號】    84,交訴緝,3
【裁判日期】    920307
【裁判案由】    業務過失致死等
【裁判全文】
臺灣新竹地方法院刑事判決                          八十四年度交訴緝字第三號
    公  訴  人  台灣新竹地方法院檢察署檢察官
    被      告  甲○○
右列被告因業務過失致死案件，經檢察官提起公訴（八十三年度偵字第一○三二四號
），本院判決如左︰
    主  文
甲○○從事業務之人，因業務上之過失致人於死，處有期徒刑壹年肆月。緩刑肆年。
    事  實
一、甲○○原係利盈汽車貨運公司之大貨車駕駛員，平日以駕駛半聯結車載運貨物為
    業，為從事駕駛業務之人，於民國八十二年十一月十五日凌晨某時，駕駛車牌號
    碼ＸＤ－七二一號半聯結車載運鋁塊，沿國道中山高速公路，由高雄往北方向行
    駛，欲前往台北縣五股鄉，同日凌晨四時二十五分許，於途經上開高速公路一三
    ○公里九百公尺處時，因同向前方由陳秋楠（業經本院判處有期徒刑一年二月確
    定在案）所駕駛車牌號碼ＪＬ－○四七號營業大貨車之左前輪爆破，致該車失控
，撞上中央分隔島，並使同向隨後而來，由劉聖皓所駕駛車牌號碼ＯＲ－九一一
    九號自用小客車，因受中央分隔島上護欄被損壞之影響，煞車閃避時，適遭同向
    後方由甲○○駕駛、原應注意汽車行駛於高速公路，前後兩車間之行車安全距離
    ，在正常天候狀況下，行車時速九十公里時，大型車最少應與前車保持七十公尺
    之安全距離，而汽車在同一車道行駛時，後車與前車之間應保持隨時可以煞停之
    距離，且應注意車前狀況，並隨時採取必要之安全措施，依當時天候晴、路面乾
    燥、無缺陷、無障礙物、視距良好之情狀，並無不能注意之情形，竟疏未注意車
    前狀況，又未注意與前車保持適當之安全距離之上開車輛撞及，甲○○所駕駛之
    車輛並失控往前衝行，在上開高速公路一三○公里七百公尺處，衝過中央分隔島
    護欄進入南向車道，使在上開高速公路南下內車道、由措手不及之劉耀欽所駕駛
    、其上載有劉耀欽之妻林慧燕及林慧燕之舅母鄒林月之ＢＥ－一一○六號自用小
    客車，被甲○○所駕駛之上開車輛撞及後，又被與甲○○所駕駛車輛相撞，在上
    開高速公路外車道由北往南方向行駛，措手不及之由邱俊昌（經本院諭知無罪判
    決確定）駕駛車牌號碼ＨＱ－二○三號營業大貨車撞及，另隨後在上開高速公路
    南下車道行駛，由措手不及之鍾鴻儒（經本院諭知無罪判決確定）所駕駛之ＩＵ
    －三三一六號自用小客車，在碾壓甲○○車上所掉落之物後，亦再撞及劉耀欽所
    駕駛之上開車輛，致劉耀欽、林慧燕及鄒林月均因腦髓外溢顱面開放性創，當場
    死亡，而甲○○所駕駛之上開車輛最後翻覆於南下車道之路肩，甲○○亦因此致
    頸椎受傷、下身癱瘓，迄今生活仍須專人照顧。
二、案經內政部警政署國道公路警察局第二警察隊報告臺灣新竹地方法院檢察署檢察
    官偵查起訴。
    理  由
一、訊據被告甲○○對於右揭事實雖答稱沒有意見，惟並稱：我有開大貨車出車禍，
    其他的我不記得了等語。然查：
（一）證人陳秋楠於警、偵訊及本院時稱：當時我正常行駛於北上內線車道，突然車
      子左前輪胎爆胎，當時外線車道有許多車子不敢把車子向外線切出去，所以把
      車子往中央分隔島撞擊：：等語（見八十二年度相字第一一六四號相驗卷第五
      、十一頁，本院八十三年度交訴字第二八一號卷第二四頁）；證人劉聖皓於警
      、偵訊時證稱：當時我開在內線車道，因當時發現內線護欄被撞到，我便把速
      度放慢之後，沒多久我車子後方就有碰撞之聲音，：：我是被甲○○的大卡車
      撞到了，他就衝向南下車道，就發生連環車禍等語（見八十二年度相字第一一
      六六號相驗卷第五、二十頁）；另證人邱俊昌於警、偵訊及本院審理時證稱：
      ：我行駛於外車道，突然發現北上車道有一部ＸＤ－七二一號大貨車衝向南向
      車道，於是我緊急踩煞車，但仍然煞不住，就由該大貨車衝撞肇事等情在卷（
      見第一一六六號相驗卷第七、二三頁，本院上開卷第第二六頁）；證人鍾鴻儒
      於偵訊時證稱：我開的自小客車往南快到肇事地時，為一個黑影由對向車道衝
      到我們南下內車道，我才知道是載鋁塊之大卡車（見第一一六六號相驗卷第二
      一頁），於本院稱：我是煞車不及撞到甲○○車上散落的鋁塊，才又撞到劉耀
      欽的左前側引擎部分等語（見本院上開卷第二六頁）；而車禍發生當時，被告
      甲○○車上所載之助手黃春輝、羅光明亦分別於警訊時證稱：ＸＤ－七二一號
      大貨車是由甲○○駕駛，：：車上載運鋁塊，：：因前面有一部大貨車爆胎，
      ＸＤ－七二一號大貨車前面又有一部小客車，甲○○因閃避不及就撞上自小客
      車後失控衝到南下車道肇事等語（見第一一六六號相驗卷第十三、五五頁）。
      由上開證人所述，再參酌道路交通事故調查報告表（見上開相驗卷第三頁）及
      現場照片七十幀（見一一六四號相驗卷第二五頁至第六十頁），可認被告甲○
      ○所駕駛之上開車輛於追撞劉聖皓所駕駛之車輛後，衝至南下車道再撞及由劉
      耀欽所駕駛之車輛之事實，應堪認定。
（二）被害人劉耀欽、林慧燕、鄒林月三人均因本件車禍撞擊致腦髓外溢顱面開放性
      創，當場死亡，業經臺灣新竹地方法院檢察署檢察官督同法醫師相驗屬實，並
      有臺灣新竹地方法院檢察署相驗屍體證明書三紙（見第一一六六號相驗卷第二
      九、三六及第四三頁）、勘驗筆錄一份（見第十八頁）、驗斷書三份（見第三
      十至第三十三頁、第三七至四十頁、第四四至四七頁）附卷可證。
（三）按汽車行駛高速公路，前後兩車間之行車距離，在正常天候狀況下，若車速為
      每小時九十公里時，大型車應保持七十公尺以上，高速公路交通管制規則第六
      條第一項定有明文；復按汽車在同一車道行駛時，除超越前車外，後車與前車
      之間，應保持隨時可以煞車之距離；又汽車行駛時，駕駛人應注意車前狀況，
      並隨時採取必要之安全措施，道路交通安全規則第九十四條第一項、第三項亦
  分別著有明文。被告甲○○為領有駕駛執照之駕駛人，應明知並遵守前開規定
      ，而有該等注意義務，且當時天候晴、路面乾燥、無缺陷、無障礙物、視距良
      好之情狀，並無不能注意之情形，有道路交通事故調查表一件附卷足稽，被告
      甲○○竟駕駛上開半聯結車由後方追撞劉聖皓駕駛之自小客車後，再衝過中央
      分隔島撞及劉耀欽所駕駛之車輛，足認其疏未注意車前狀況，亦未保持行車安
      全距離及隨時採取必要之安全措施，對於本件車禍之發生自有過失。而本件事
      故經送台灣省竹苗區車輛行車事故鑑定委員會鑑定結果，亦認為「甲○○駕駛
      半聯結車未保持行車安全距離追撞劉聖皓車為肇事主因」，有該委員會出具之
      鑑定意見書一件附卷可參（附於本院上開卷）。
（四）被告甲○○對於本件車禍，既有如上述之過失，且被害人劉耀欽、林慧燕、鄒
      林月確因本件車禍而死亡，則被告甲○○之過失行為與被害人劉耀欽、林慧燕
      、鄒林月之死亡結果間，顯有相當因果關係。綜上所述，本件事證已經明確，
      被告甲○○之犯行堪予認定，應依法論科。
二、被告甲○○於車禍發生當時係受僱於利盈汽車貨運公司擔任半聯結車駕駛員，為
    從事駕駛業務之人，其一駕車之過失行為同時致被害人劉耀欽、林慧燕、鄒林月
    死亡，係犯刑法第二百七十六條第二項業務過失致人於死罪。被告以一行為侵害
    數人之生命法益，為想像競合犯，應依刑法第五十五條之規定從重處斷。爰審酌
    被告甲○○除前於七十年間因殺人未遂罪，經法院判處有期徒刑一年確定，於七
    十一年五月二十八日執行完畢後，未再有犯罪紀錄，有台灣高等法院被告全國前
    案紀錄表一件在卷足參，素行尚佳，本次車禍造成劉耀欽、林慧燕、鄒林月三人
    死亡，一時之過失行為所造成之損害情形嚴重，又被告之公司已賠償被害人家屬
    新台幣（下同）一百九十萬元乙情，亦據被害人劉耀欽之母親蔡江波於本院八十
    三年度交訴字第二八一號案件調查時，陳述在卷，及被告己身亦因本件車禍受傷
    ，下身癱瘓迄今近十年等一切情狀，量處如主文所示之刑。末查，被告甲○○前
    曾受有期徒刑以上刑之宣告，執行完畢後，五年以內未曾受有期徒刑以上刑之宣
    告，有上開臺灣高等法院被告全國前案紀錄表一件在卷可稽，且已賠償被害人家
    屬一百九十萬元，其過失行為亦造成己身癱瘓，長期臥床，大小便失禁，日常生
    活均須人照料（參卷附馬蘭榮家醫務室診斷證明書暨被告現況之相片），經此車
    禍之教訓，當能知所警惕，而無再犯之虞，本院因認前所宣告之刑，以暫不執行
    為適當，併予宣告緩刑四年，以啟自新。
據上論斷，依刑事訴訟法第二百九十九條第一項前段，刑法第二百七十六條第二項、
第五十五條、第七十四條第二款，罰金罰鍰提高標準條例第一條前段，判決如主文。
本案經檢察官趙期正到庭執行職務。
中      華      民      國      九十二      年    三      月    七      日
                                    臺灣新竹地方法院交通法庭
                                        法  官   魏  瑞  紅
右正本證明與原本無異。
如不服本判決，應於判決送達後十日內向本院提出上訴狀( 應附繕本 )，上訴於
臺灣高等法院。
                                        書記官   陳  凰  榆
中      華      民      國      九十二      年    三      月    七      日
附錄論罪科刑法條：
刑法第二百七十六條第二項
從事業務之人，因業務上之過失犯前項之罪者，處五年以下有期徒刑或拘役，得併科
三千元以下罰金。


司法院資訊處製作；財團法人民間司法改革基金會備份。
